【裁判字號】    97,消債更,797
【裁判日期】    980415
【裁判案由】    更生事件
【裁判全文】
臺灣士林地方法院民事裁定           97年度消債更字第797號
債  務  人  甲○○
代  理  人  林維信律師
上列債務人聲請更生事件，本院裁定如下：
    主  文
債務人甲○○自中華民國98年4 月17日17時起開始更生程序。
命司法事務官進行本件更生程序。
    理  由
一、按債務人與金融機構協商成立者，不得聲請更生或清算，但
    因不可歸責於己之事由，致履行顯有重大困難者，不在此限
    。本條例施行前，債務人依金融主管機關協調成立之中華民
    國銀行公會會員辦理消費金融案件無擔保債務協商機制與金
    融機構成立之協商，準用前項之規定，消費者債務清理條例
    第151 條第5 項、第6 項分別定有明文。次按，債務人不能
    清償債務或有不能清償之虞，且無擔保或無優先權之債務總
    額未逾新臺幣（下同）1200萬元者，於法院裁定開始清算程
    序或宣告破產前，得向法院聲請更生，觀諸消費者債務清理
    條例第3 條、第42條第1 項規定自明。又法院開始更生程序
    之裁定，應載明其年、月、日、時，並即時發生效力。法院
    開始更生或清算程序後，得命司法事務官進行更生或清算程
    序，必要時得選任律師、會計師或其他適當之自然人或法人
    一人為監督人或管理人，復為同條例第45條第1 項、第16
    條所明定。
二、聲請意旨略以：伊有不能清償債務情事，前曾於民國95年6
    月14日依照「中華民國銀行公會會員辦理消費金融案件無擔
    保債務協商機制」請求共同協商債務清償方案，並協商成立
    ，協商條件為每月還款3 萬3158元。惟伊每月收入僅約3 萬
    4143元，除自己生活所需外，尚須扶養伊母陳嫌貴及個人必
    要支出，伊每月收入扣除上開應清償金額後僅餘985 元，不
    足支應每月生活必要支出2 萬5184元，故伊確係因不可歸責
    於己，致履行協商條件顯有重大困難。且伊無擔保或無優先
    權之債務總額未逾1200萬元，復未經法院裁定開始清算程序
    或宣告破產，爰向本院聲請更生等語。
三、經查：
    (一)債務人所主張之上開事實，除每月生活必要支出之金額外
      ，業據提出中華民國銀行公會會員辦理消費金融案件無擔
      保債務協商機制協議書（見本院卷第131 頁），債務人全
      戶戶籍謄本（見本院卷第37頁），薪資轉帳存摺內頁（見
      本院卷第93至102 頁），全國財產稅總歸戶財產查詢清單
      （見本院卷第23頁），95、96年度綜合所得稅各類所得資
      料清單（見本院卷第21、22頁），財團法人金融聯合徵信
      中心當事人綜合信用報告之協商前置專用債權人清冊（見
      本院卷第24至36頁）等為證，核閱屬實，堪認為真正。
    (二)債務人於財產及收入狀況說明書中所列每月必要支出為房
      貸1 萬6000元，水費250 元，電費1550元，瓦斯費500 元
      ，母親陳嫌貴生活費1 萬元，保險費1 萬1539元，宏恩醫
      院醫療費400 元，忠孝醫院醫療費4390元。其中債務人負
      擔房貸8000元，水電瓦斯費1000元，母親生活費5000元，
      母親保險醫療費2000元，合計1 萬6000元。加計債務人個
      人交通費800 元，餐費5000元，保險費2048元，醫療費14
      5 元，雜支500 元，合計2 萬5184元。上開費用中，房貸
      1 萬6000元，水電瓦斯費2300元，合計1 萬8399元，為債
      務人全戶3 人家庭生活費用，平均每人每月6100元。又債
      務人個人每月生活費用中，商業保險費2048元非屬生活必
      要支出，應予扣除。是債務人個人每月必要支出應為1 萬
      2545元 （6100＋800 ＋5000＋145 ＋500 ＝12545）。
    (三)債務人母親陳嫌貴與債務人同住，其每月生活費除家庭生
      活費用6100元外，債務人尚列計生活費1 萬元，保險費1
      萬1539元，醫療費200 元（（400 ＋4390）÷24＝200）
      ，合計2 萬7839元。惟債務人全戶3 人係居住臺北市南港
      區，陳嫌貴現年64歲，無工作，生活單純，其每月生活費
      用合計竟高達2 萬7839元，顯不符常情，而應以內政部主
      計處公布97年度臺北市最低生活費新臺幣1 萬4152元為度
      ，始屬公允。又陳嫌貴之法定扶養義務人有三人，且皆有
      工作能力，應共同分擔扶養義務，是債務人應分擔陳嫌貴
      之扶養費為4717元（14152 ÷3 ＝4717）。
    (四)準此以觀，債務人每月收入3 萬4143元，扣除協商金額3
      萬3158元後，所餘985 元確不足支應債務人每月生活必要
      費用1 萬7262元（12545 ＋4717＝17262） ，其主張有不
      可歸責於己之事由，致履行協商條件顯有困難，堪認為真
      實。此外，債務人復查無消費者債務清理條例第6 條第3
      項、第8 條或第46條各款所定駁回更生聲請之事由存在，
      則債務人聲請更生，應屬有據。揆諸首開說明，應予開始
      更生程序，並命司法事務官進行本件更生程序。
四、爰裁定如主文。
中    華    民    國    98    年    4     月    15    日
                  民事第三庭  法      官  鍾任賜
上為正本係照原本作成。
本件不得抗告。
中    華    民    國    98    年    4     月    15    日
                              書  記  官  朱亮彰


司法院資訊處製作；財團法人民間司法改革基金會備份。
